臺灣高等法院臺中分院刑事判決　　　　96年度上訴字第1728號
上　訴　人
即　被　告　甲○○
　　　　　　　　　　現於台灣台中監獄
公設辯護人　丁○○
上列上訴人因強盜等案件，不服臺灣臺中地方法院96年度訴字第
346號中華民國96年4月24日第一審判決（起訴案號：臺灣臺中
地方法院檢察署95年度偵字第6780號），提起上訴，本院判決如
下：
    主  文
上訴駁回。
    事  實
一、姓名不詳綽號「阿峰」之成年男子意圖為自己不法所有之犯
    意，於民國94年12月22日晚間以電話與乙○○聯絡，佯稱欲
    清償先前所積欠之債務新臺幣（下同）1萬數千元，並約定
    在臺中市○○○路○段147號9樓之1住處碰面，乙○○不疑
    有他而應允之。適接獲「阿峰」以電話邀約至其住處之甲○
    ○先至上開住處，「阿峰」即告知已電邀乙○○至其住處，
    提議強盜乙○○隨身攜帶之財物，甲○○因缺錢花用乃臨時
    起意而表同意，並與「阿峰」達成強盜、傷害乙○○財物、
    身體之合意，且本此犯意聯絡，籌劃待乙○○至「阿峰」上
    開住處後伺機行事。迨約於同日晚間7時許（起訴書誤載為
    同日晚間10時30分許），乙○○駕駛車牌號碼3421-JB自用
    小客車自行前往上址，進入屋內後，綽號「阿峰」成年男子
    先持客觀上足以對人之身體、生命、安全構成威脅而可供作
    兇器使用之電擊棒1支（未扣案），將其壓制，隨即與甲○
    ○共同持繩索、膠帶（均未扣案）將乙○○捆綁在床上並褪
    去衣物，致使乙○○不能抗拒，而取走其身上及衣褲內之現
    金4萬5千元、金項鍊1條、手機3支、上開自用小客車鑰匙1
    串、住處鑰匙1串及中國信託商業銀行提款卡（帳號為00000
    0000***3號）1張，並逼問其密碼後，由甲○○外出領取提
    款機內之現金，因密碼錯誤，甲○○以電話告知「阿峰」後
    ，為取得正確密碼，甲○○與「阿峰」基於共同傷害乙○○
    之犯意聯絡，由在場「阿峰」持客觀上足以對人之身體、生
    命、安全構成威脅而可供兇器使用之菜刀1支（未扣案），
    砍乙○○左大腿1刀，使乙○○受有左側大腿割傷約8公分之
    方式逼問密碼，乙○○因此不能抗拒而告知正確密碼，「阿
    峰」隨即通知甲○○，由甲○○接續於同日晚間9時11分、
    13分、18分，分3次輸入該正確密碼後，領得3萬元、3萬元
    、2千元，以此不正之方法自提款機取得現金6萬2千元（二
    次現金所得，合計為10萬7千元），甲○○返回上址將上開
    金額交付給「阿峰」後，「阿峰」復讓乙○○吞服安眠藥後
    昏睡，再即刻與甲○○駕駛上開車牌號碼3421-JB自用小客
    車（該部自用小客車未尋獲），至乙○○位於臺中市○○路
    109號10樓之11住處，以先前取得之上開住所鑰匙，打開乙
    ○○住處大門，再接續上開強盜之犯意而於夜間侵入該住宅
    ，取走乙○○所有之電腦主機1臺及小孩滿月鎖片1片，得手
    後離去，「阿峰」並朋分約1、2萬元予甲○○，甲○○均已
    花用殆盡。
二、案經乙○○訴由臺中市警察局第二分局報請臺灣臺中地方法
    院檢察署檢察官偵查起訴。
    理    由
一、上開事實，業經上訴人即被告甲○○（下稱被告）於本院審
    理時坦承不諱，核與證人即被害人乙○○於原審審理時具結
    證述之內容相符，且經查
(一)依證人乙○○於原審審理時具結證述：94年12月22日晚間，
    阿峰約其去他家中，說欠其之錢要返還，其將汽車停在阿峰
    住處之大樓門口，上至9樓阿峰住處，阿峰拿電擊棒將其壓
    制，並與甲○○將其捆綁，將其身上的衣物脫到只剩下1條
    內褲，並將其雙手攤開綁在彈簧床上，身上的現金4萬5千元
    及1條金項鍊、提款卡、手機3支等財物，都被他們拿走，他
    們並問其密碼，其有跟他們說，是甲○○去領錢，阿峰看顧
    其，後來阿峰說密碼錯誤領不到錢，阿峰就砍其1刀，是在
    左大腿，後來有領到6萬2千元，回來後，他們還嫌這十幾萬
    元不夠，因為甲○○知道其住處，所以他們說還要去其住處
    搬東西，然後阿峰就給其吃安眠藥之類東西，其就睡著了，
    後來不知道如何驚醒，他們人已經不在了，其自己掙脫，然
    後跑出去，跑到臺中市○○○路、天津路口的便利商店，請
    店員幫忙報警及叫救護車，然後其神智不清，再醒來時，已
    經在中國醫藥學院附設醫院，後來其返回家中後，清點家中
    損失的財物發現少了電腦主機1台、小孩滿月鎖片1片，車牌
    號碼3421-JB號汽車也不見等語 (見原審卷P39-40)，核與其
    於警詢時之陳述內容亦大致相符，並無矛盾之處，並與被告
    於原審法院準備程序所供稱：阿峰有持電擊棒壓制乙○○，
    其有與阿捆綁乙○○，然後離開一個小時，...，之後其與
    阿峰再一同至被告住處搬址電腦主機一台等物等語相符（見
    原審卷P22-23），足認證人乙○○上開證詞與事實相符而可
    採信。
(二)又佐以被告於偵訊及原審審理時，關於如何與「阿峰」共同
    絪綁證人乙○○、又如何與「阿峰」駕駛證人乙○○所駛來
    之自小客車同往證人乙○○住處取走屋內物品等亦供述詳實
    ，並有車牌號碼3422-JB號自用小客車之車籍作業系統─查
    詢系統認可資料、中國醫藥大學附設醫院96年3月19日日院
    管檔字第0960301114號函及其所附證人乙○○之病歷、診斷
    證明書、臺中市消防局緊急救護紀錄表各一份，及中國信託
    商業銀行96年3月26日中信銀集作字第9650242函及其所附
    之活期存款帳號為000000000***3號之開戶資料、印鑑卡、
    交易明細表各一件、證人乙○○住處之監視錄影光碟一片附
    卷可稽。至於證人乙○○雖於警詢及本院審理時證稱：其至
    綽號「阿峰」成年男子住處之時間為該日晚間10時或10時30
    分許云云，但被告就此點，於95年6月22日警詢時已供稱：
    當日下午6時許，阿峰打電話給其，約半小時後其至阿峰住
    處，約下午7時許，乙○○也至阿峰住處等語，其二人就此
    時點陳述不一。然依中國信託銀行總行前開函附交易明細表
    所示，上開中國信託商業銀行活期存款帳號000000000***3
    號帳戶，係於94年12月22日晚間9時11分、13分、18分接續
    被提領3萬元、3萬元、2千元，衡諸本案犯罪情節等客觀事
    實觀之，此部分應以被告所述之時間為正確。
(三)本案犯罪全程被告均在場，並見及「阿峰」將電擊棒壓制證
    人乙○○，也與「阿峰」共同用繩索、膠帶捆綁證人乙○○
    ，並負責提領現金，之後再與阿峰至證人乙○○家中，搬走
    電腦主機、小孩滿月鎖片等物，事後並分得1、2萬元，被告
    與綽號「阿峰」成年男子就強盜及以不正方法由自動付款設
    備詐欺取財等罪有犯意之聯絡及行為之分擔至明，被告於原
    審審理時雖曾辯稱其與「阿峰」沒有犯意聯絡云云，顯不足
    採信。又被告與「阿峰」為取得正確密碼，由「阿峰」持刀
    砍傷乙○○大腿1刀以逼問密碼時，被告雖未在場，然本件
    被告與「阿峰」持電擊棒壓制乙○○，褪去其身上的衣物只
    剩下1條內褲外，並將其雙手攤開綁在彈簧床上後，被告與
    「阿峰」首次所逼問之密碼，經被告外出操作顯示有誤，而
    電話告知在場看管乙○○之「阿峰」，目的無非要求「阿峰
    」再度逼問乙○○，以獲取正確密碼，然將乙○○五花大綁
    後，所問得之密碼既仍有誤，自難期待「阿峰」得採取平和
    之方式，向乙○○問得正確密碼，是以，被告對於「阿峰」
    將以更激烈手段即手持菜刀砍傷遭綑綁之乙○○之方式，逼
    問密碼，實難認無預知之可能，則「阿峰」為逼問被告所需
    之密碼，持刀砍傷乙○○時，被告雖未在場，亦無法卸免被
    告與「阿峰」有傷害乙○○之合意，職是，本件被告就「阿
    峰」持刀砍傷乙○○大腿1刀之傷害部分，自與「阿峰」具
    有犯意之聯絡及行為之分擔，灼然甚明。此外，被告於原審
    雖曾辯稱為因「阿峰」與乙○○有債務糾葛，為平息「阿峰
    」之怒氣，避免現場失控，才假意幫忙綑綁乙○○云云，然
    本件事發經過原委，被告於原審準備程序曾辯稱：阿峰與乙
    ○○在客廳爭吵，其才知道他們二人可能有債務糾紛云云，
    但於原審審理時又改稱：阿峰跟其說，乙○○賣給他的毒品
    是假的，要教訓乙○○一下云云（見原審卷105-106)，被告
    之辯解先後反覆不一，且證人乙○○於原審審理時亦已明確
    證述：伊未欠阿峰錢，是阿峰欠其錢，其到阿峰住處時，被
    告那時與阿峰都在客廳，...，阿峰就拿一支電擊棒出來，
    之後阿峰再指使被告捆綁其並拿其之提款卡去領錢；其上樓
    後，並無與阿峰因為錢而起爭執，被告也沒有無因為要保護
    其，避免其被阿峰打，而配合阿峰綑綁之樣子等語 (見原審
    卷P42)，是被告此部分辯詞顯係事後卸責之詞，亦無可採信
    為真正。而證人乙○○於原審審理時雖曾證稱：在阿峰家中
    ，後來有另1名男子出現等語，然被告既僅供承伊與「阿峰
    」共同綑綁證人乙○○後，除持金融卡提領現金外，復共同
    駕車前往證人乙○○住處取走物品，並未提及有另名男子一
    同前往之事實，且依證人乙○○於原審審理時證述：遭被告
    及「阿峰」絪綁後，被告外出提領款項時，曾有另名男子前
    往「阿峰」住處，然只有在阿峰住處房間內看，就坐在椅子
    上，那個人沒有做其他事情，就和阿峰、被告二人聊天，在
    房間現場，他沒有做什麼事情等語，尚無積極證據，足認該
    名不詳姓名、年籍之男子有與被告及「阿峰」結夥三人強盜
    之行為，附此敘明。
(四)綜上所述，堪認被告於本院審理時所為不利於己之自白確與
    事實相符，應可採信。本件被告與「阿峰」共同攜帶兇器、
    於夜間侵入住宅強盜，及傷害、以不正方法由自動付款設備
　　詐取財物之犯行，事證明確，洵堪認定，應予依法論科。
二、按被告行為後，刑法業於94年2月2日修正公布，95年7月1日
    起施行。按行為後法律有變更者，適用行為時之法律，但行
    為後之法律有利於行為人者，適用最有利於行為人之法律，
    現行刑法第2條第1項定有明文。此條規定乃與刑法第1條罪
    刑法定主義契合，而貫徹法律禁止溯及既往原則，係規範行
    為後法律變更所生新舊法律比較適用之準據法，本身尚無比
    較新舊法之問題，應一律適用裁判時之現行刑法第2條規定
    以決定適用之刑罰法律，先予辨明。
  (一)關於共犯部分，刑法第28條有關共同正犯之規定，僅作文字
    修正，對於狹義共同正犯（指有犯意聯絡及行為分擔之數行
    為人）之認定，不生任何影響，不論依修正前、後之規定，
    均應論以共同正犯，是於本案新舊法對被告而言並無有利或
    不利之情形。應依一般法律適用原則，適用裁判時法，即適
    用修正後刑法第28條有關於共同正犯之規定。
  (二)牽連犯適用部分，被告行為後，刑法第55條牽連犯之規定，
    業經修正公布刪除，並於95年7月1日施行，則被告行為後新
    法業已刪除牽連犯之規定，是以被告多次行為即須分論併罰
    ，此刪除雖非犯罪構成要件之變更，但顯已影響行為人刑罰
    之法律效果，自屬法律有變更，依新法第2條第1項規定，比
    較新、舊法結果，仍應適用較有利於被告之行為時法律即舊
    法論以牽連犯。
三、按所謂兇器，其種類並無限制，凡客觀上足以對人之生命、
    身體、安全構成威脅，具有危險性之兇器為已足，並不以攜
    帶之初有行兇之意圖為必要（最高法院79年臺上字第5253號
    判例意旨參照）。查被告與「阿峰」共同為上開強盜犯行時
    ，由「阿峰」所持之電擊棒、菜刀各1支，其質地堅硬，且
    證人乙○○之行動亦因此受壓制，並於左側大腿受有刀傷，
    故該電擊棒、菜刀各1支於客觀上足以對人之身體、生命、
    安全構成威脅，自堪認為兇器無疑。是核被告所為，係犯刑
    法第330條第1項之攜帶兇器、於夜間侵入住宅強盜罪（起訴
    書誤載為刑法第328條第1項之普通強盜罪，業經檢察官到庭
    實施公訴時當庭更正之）、刑法第277條第1項之傷害罪、刑
    法第339條之2第1項之以不正方法由自動付款設備詐取財物
    罪。被告與「阿峰」之成年男子，就上開犯行有犯意聯絡及
    行為分擔，均為共同正犯。被告前後二次在綽號「阿峰」成
    年男子住處及證人乙○○住處強盜財物之行為，以及於提款
    卡至提款機三次以不正方法領取現金之行為，均係於密切接
    近之時地實施，各行為之獨立性極為薄弱，在刑法評價上，
    以視為數個舉動之接續施行，合為包括之一行為予以評價，
    較為合理，是其此二部分之行為均屬於接續犯，為包括之一
    罪。被告所犯上開3罪之間，均有原因結果、方法目的之牽
    連關係存在，應依修正前刑法第55條之牽連犯規定，論以情
    節較重之攜帶兇器、於夜間侵入住宅強盜罪。
四、至於被告於本案之強盜犯行後，又基於攜帶兇器強盜之概括
    犯意，而先後為下列二件強盜未遂之犯行：(1)於95年4月7日
    上午11時50分許，進入臺中縣大肚鄉○○路○段724號之1親
    彩二手貨店，向被害人蔡景貴表示欲借款8千元，遭蔡景貴
    拒絕後，再佯稱借用廁所，即趁蔡景貴不注意之際，持其於
    95 年3月間某日購得而不具殺傷力之玩具手槍一枝，以上開
    玩具手槍抵住蔡景貴背部，並欲拉蔡景貴至店內後方廚房之
    廁所內，蔡景貴發現被告所持手槍為假槍而出手反抗，被告
    即持該枝玩具手槍敲打證人蔡景貴之頭部（其此部分所涉之
    傷害罪，未據告訴），並表示要證人蔡景貴交出一萬元給其
    ，至使證人蔡景貴不能抗拒，後因有他人進入店內，經證人
    蔡景貴呼叫後，被告即轉身迅速離去，因而強盜財物未遂。
    (2)於95年4月17日下午3時許，駕駛一部車身為LN-4886號而
    懸掛車牌號碼0430-NS之自用小客車，至臺中市○○區○○
    路三段394號徐建華經營之厚生堂鐘錶店，以要購買手錶為
    由，使徐建華將店內陳列手錶取出4支供其挑選，被告即左
    手持該4支手錶（價值約53萬元），右手持其另行購得而不
    具殺傷力之玩具手槍1枝，朝徐建華射擊BB彈1槍，欲強盜店
    內4只手錶，徐建華見無大礙即上前反抗，被告再持該玩具
    手槍，朝其射擊3、4槍（其此部分所涉之傷害罪，未據告訴
    ），至使證人徐建華不能抗拒，幸該店員工即證人陳彥廷見
    狀合力將被告壓制，因而強盜財物未遂。上開之犯罪事實，
    業經公訴人於本案繫屬前之95年12月22日，以95年度偵字第
    8727號提起公訴，且經原審本院於96年4月24日判處被告甲
    ○○連續意圖為自已不法之所有，攜帶兇器，以強暴至使不
    能抗拒，而取他人之物，未遂，處有期徒刑4年確定在案，
    有判決書一份在卷可稽。然本件被告於原審理時既已供承：
    其於94年12月23日之後，不是馬上有想要去強盜別人的財物
    之想法，後來會於95年4月7日、95年4月17日又犯下強盜案
    ，是因為那時候其缺錢，其挑選強盜對象都會隨機；其於94
    年12月間，沒有工作，是向其母親拿錢，母親會給其幾萬元
    花用，其後自95年1月至4月間，因其已經撤銷假釋，檢察署
    有通知其去執行，那時也已經通緝，不敢去工作，缺錢所以
    才想要去強盜，通緝期間其也比較少回家，沒有跟母親拿錢
    ，在被通緝前，其有先向母親拿了十幾萬元，後來沒有再拿
    了，之後的生活就靠這十幾萬元，到了95年3月、4月，其這
    些錢都花光了，缺錢才會去銀樓強盜；這兩次銀樓強盜未遂
    之案件，其在犯案想法上，與94年12月22日這次乙○○的事
    件沒有關連等語 (見原審卷P106-108)，於本院審理時復供
    稱：阿峰打電話約我到那裡，並不知道他要對乙○○怎麼樣
    ，本案對於乙○○案我是臨時起意等語（見本院卷P39反面)
    。足見在犯罪構成要件之主觀犯意上，被告係在本案強盜之
    犯意結束後，因另案被通緝，經濟來源中斷，生活困窘，始
    再另行起意強盜，非基於概括之犯意為之。且就客觀事實上
    ，被告本案所為之強盜行為時間為94年12月22日，與前述即
    另案二件強盜未遂之犯罪時間為95年4月7日、同年月27日，
    亦相距逾三個月之久，時間上非屬密接，亦難認有概括之犯
    意存在，在犯罪手段上，本案係前往綽號「阿峰」成年男子
    家中後，得知其預謀強盜乙○○而應允之，並共同強盜遭受
    騙前往「阿峰」住處之乙○○財物後，再至乙○○家中強盜
    財物，另2件業已判刑確定之犯行，則係為隨機至商店內持
    玩具手槍強盜財物，二者在犯罪之客觀手法上有明顯不同，
    亦難該係基於概括犯意為之。故本案與前開二件強盜未遂案
    件，非屬同一案件，無審判不可分之裁判上一罪關係存在，
    至明。
五、原審被告之罪證明確，適用刑法第330條第1項、第277條第
    1項及第339條之2第1項、第28條、第55條 (修正前)等規定
    ，並審酌被告年輕力壯，不思以正當方法賺取金錢，貪逸惡
    勞，竟以暴力性手段，與綽號「阿峰」成年男子共同強盜證
    人乙○○之財物，並持刀砍傷證人乙○○，造成證人乙○○
    精神恐懼、身體傷害及財產損失，嚴重影響社會秩序，強盜
    所得財物非少，犯後亦未見有侮意，其惡性不輕，惟念及被
    告本次犯案是因受共犯綽號「阿峰」成年男子之邀，一時失
    慮而犯下大錯，檢察官具體求處有期徒刑8年6月，認屬過重
    等一切情狀，量處被告有期徒刑8年之刑，並就被告與綽號
    「阿峰」成年男子共同持以強盜證人乙○○財物之電擊棒、
    菜刀各1支及繩索、膠帶等物，雖為綽號「阿峰」成年男子
    所有且供本案共同犯罪所用之物，但其形體不明且未扣案，
    又均非屬違禁物，為免日後執行困難，爰不為沒收之宣告。
    核其認事、用法、量刑均無不當，被告雖以本案與另案即原
    審法院已判決確定之96年度訴字第294號強盜案件應為裁判
    一罪關係為由提起上訴，其上訴為無理由，應予駁回。
據上論斷，應依刑事訴訟法第368條，判決如主文。
本案經檢察官丙○○到庭執行職務。
中　　華　　民　　國　　96　　年　　9　　月　　11　　日
            刑事第六庭    審判長法　官  李  文  雄
                                法  官  邱  顯  祥
                                法  官  林  靜  芬
上列正本證明與原本無異。
如不服本判決與於收受送達後十日內向本院提出上訴書狀，其未
敘述上訴之理由者並得於提起上訴後十日內向本院補提理由書 (
均須按他造當事人之人數附繕本)。
                                書記官  陳  秀  真
中　　華　　民　　國　　96　　年　　9　　月　　11　　日
中華民國刑法第330條犯強盜
罪而有第321條第1項各款情形之一者，處7年以上有期徒刑。
前項之未遂犯罰之。
中華民國刑法第321條
犯竊盜罪而有左列情形之一者，處 6 月以上、 5 年以下有期徒
刑：
一  於夜間侵入住宅或有人居住之建築物、船艦或隱匿其內而犯
    之者。
二  毀越門扇、牆垣或其他安全設備而犯之者。
三  攜帶兇器而犯之者。
四  結夥三人以上而犯之者。
五  乘火災、水災或其他災害之際而犯之者。
六  在車站或埠頭而犯之者。
前項之未遂犯罰之。
中華民國刑法第339條之2
意圖為自己或第三人不法之所有，以不正方法由自動付款設備取
得他人之物者，處3年以下有期徒刑、拘役或1萬元以下罰金。
不法以前項方法得財產上不法之利益或使第三人得之者，亦同。
中華民國刑法第277條
傷害人之身體或健康者，處 3 年以下有期徒刑、拘役或 1 千元
以下罰金。
犯前項之罪因而致人於死者，處無期徒刑或 7 年以上有期徒刑；
致重傷者，處3年以上10年以下有期徒刑。以前項方法得財產上
